【裁判字號】    99,台上,8091
【裁判日期】    991223
【裁判案由】    違反公職人員選舉罷免法
【裁判全文】
最高法院刑事判決            九十九年度台上字第八０九一號
上  訴  人  台灣高等法院台南分院檢察署檢察官
被      告  張智弘
            張雅惠
            黃芳蘭
上列上訴人因被告等違反公職人員選舉罷免法案件，不服台灣高
等法院台南分院中華民國九十九年十月十九日第二審判決（九十
九年度上訴字第七０九號，起訴案號：台灣嘉義地方法院檢察署
九十八年度選偵字第八０號），提起上訴，本院判決如下：
    主  文
上訴駁回。
    理  由
按刑事訴訟法第三百七十七條規定：上訴於第三審法院，非以判
決違背法令為理由，不得為之；是提起第三審上訴，應以原判決
違背法令為理由，係屬法定要件。如果上訴理由書狀並未依據卷
內訴訟資料具體指摘原判決不適用何種法則或如何適用不當，或
所指摘原判決違法情事，顯與法律規定得為第三審上訴理由之違
法情形不相適合時，均應認其上訴為違背法律上之程式，予以駁
回。本件原判決以檢察官公訴意旨略以：被告張智弘、張雅惠、
黃芳蘭於民國九十八年十一月二十九日，共同意圖使九十八年嘉
義市長候選人黃敏惠不當選，先製作載有影射黃敏惠黑金政治、
官商勾結等負面文宣，再交由張智弘持以投遞等情，因認被告三
人共同涉犯公職人員選舉罷免法第一百零四條之意圖使人不當選
及刑法第三百十條第二項之加重誹謗等罪嫌。惟經審理結果，以
不能證明被告等犯罪，因而維持第一審諭知渠等無罪之判決，駁
回檢察官在第二審之上訴。已詳敘其調查、取捨證據之結果及認
應為無罪判決之心證理由，俱有卷存證據資料可資覆按。檢察官
上訴意旨略以：(一)、張雅惠既供稱其係在商業會繕打黃芳蘭提供
之地址，則自該商業會扣得之六台電腦主機所存資料，或與被告
等是否涉犯本件罪嫌攸有關係，原審未予調查，洵有調查職責未
盡之可議。(二)、地方政治生態，恆有超越黨派界線情事，原判決
未傳喚黃敏惠釐清整體事件始末，而逕以被告等三人輔選之嘉義
縣議員候選人張嘉瀧與告訴人同屬國民黨，即論斷渠等悉無誹謗
動機，亦嫌速斷。(三)、依證人即郵務士陳欲明之證詞，其所收取
信件部分為白色，部分為粉紅色，則扣案信件內容為何，應足為
被告等三人有無涉犯本件罪嫌之判斷，原判決未予勘驗扣案信件
，同有調查未盡之違法云云。惟原判決關於被告三人被訴涉犯上
開罪嫌，係以被告等一致辯稱，渠等製作之文宣內容，俱屬關於
嘉義縣議員候選人賴朝崙同居人非法吸金之白色簡報，交寄地址
皆為嘉義縣民雄鄉，並非寄往嘉義市區有關黃敏惠之粉紅色文宣
。而上開文宣於張貼郵票後，由張智弘於九十八年十一月二十九
日晚間十一時七分三十秒許，駕駛自用小客車前往投入設於台南
縣官田鄉官田村中協五八號前郵筒等詞，核與證人及張智弘之妻
李依芳證述情節相合，復經第一審法院勘驗該址店家提供監視錄
影光碟無訛，並有翻拍照片可按。而依陳欲明之證詞，其於九十
八年十一月三十日上午九時十四分許自上開中協郵筒內所收取信
件，係寄往嘉義縣民雄鄉等詞，參酌上情綜合判斷，亦足徵陳欲
明所稱：扣案內含告訴人粉紅色文宣之信件，並非其於中協郵筒
內所收取等語，應屬可信。況陳欲明係於九十八年十一月二十七
日上午十時許及九十八年十一月三十日上午九時十四分許，分二
次前往上開郵筒收取普通郵件。而九十八年十一月二十七日上午
十時許至同日十三時止之監視錄影內容，經查詢已被覆蓋而滅失
致無從調取，有第一審法院辦理刑事案件電話紀錄查詢表足憑。
是縱令有關黃敏惠負面文宣文件係自前開郵筒取出，亦無法排除
上開錄影光碟起始點至陳欲明前往收取郵件時間，有他人投遞負
面文宣之可能。而警方就所查獲上開詆毀黃敏惠之負面文宣，採
取可疑指紋數枚，經送比對結果，悉查無符合被告三人之指紋，
有嘉義市政府警察局勘察報告及內政部警政署刑事警察局第00
00000000號鑑驗書可稽，因認尚無積極證據足認被告等
確有本件被訴犯行。而依刑事訴訟法第一百六十一條第一項規定
，檢察官對於起訴之犯罪事實，應負提出證據及說服之實質舉證
責任。倘其所提出之證據，不足為被告有罪之積極證明，或其指
出證明之方法，無從說服法院以形成被告有罪之心證，基於無罪
推定原則，自應為被告無罪判決之諭知。本件檢察官並未提出其
他適合於證明被告等犯罪事實之積極證據，並闡明其證據方法與
待證事實之關係。原審對於卷內訴訟資料，復已逐一剖析，參互
審酌，仍無從獲得有罪之心證，因而為有利於被告等之認定，於
法洵無違誤。另刑事訴訟法關於調查證據已改採當事人先行之原
則，檢察官於原審並未聲請調查扣案電腦主機資料及勘驗扣案文
宣，其於上訴本院再執以指摘原審未予調查、勘驗有應調查之證
據未予調查之違法，即難認為係適法之第三審上訴理由。而其他
上訴意旨所指，無非係就原審取捨證據職權之適法行使，及判決
內已明白論斷之事項，專憑己見為不同之評價，執以指摘原判決
違法，與法律規定得為第三審上訴理由之違法情形，不相適合。
依上開說明，檢察官關於意圖使人不當選部分之上訴違背法律上
程式，應予駁回。至公訴意旨另以被告等所為涉犯刑法第三百十
條第二項加重誹謗罪嫌部分，核屬刑事訴訟法第三百七十六條第
一款之案件，既經第二審判決，自不得上訴於第三審法院，檢察
官猶就此部分起第三審上訴，顯為法所不許，應併予駁回。
據上論結，應依刑事訴訟法第三百九十五條前段，判決如主文。
中    華    民    國  九十九  年   十二   月  二十三  日
                      最高法院刑事第七庭
                          審判長法官  洪  文  章  
                                法官  王  居  財  
                                法官  郭  毓  洲  
                                法官  黃  梅  月  
                                法官  沈  揚  仁  
本件正本證明與原本無異
                                      書  記  官  
中    華    民    國  九十九  年   十二   月  二十七  日
                                                      Ｅ

司法院資訊處製作；財團法人民間司法改革基金會備份。
